臺灣宜蘭地方法院刑事判決　　　　　　　 95年度訴字第357號
公　訴　人　臺灣宜蘭地方法院檢察署檢察官
被　　　告　丙○○
　　　　　　　　　　（另案在臺灣臺北監獄執行中）
上列被告因偽造文書等案件，經檢察官提起公訴（94年度偵字第
1330號），本院判決如下：
    主  文
丙○○無罪。
    理  由
一、公訴意旨略以：被告丙○○於民國90年間向冠琛營造有限公
    司（下稱冠琛公司）承作林口長庚復建中心模板工程時，明
    知乙○○於90年間並未受僱設於桃園縣桃園市○○路1249號
    16樓之4之冠琛公司工作並支領薪資，竟製作內容不實之乙○○於90年間向冠琛公司支領薪資新臺幣（下同）17萬元之
    臨時工資表，連同其由不詳管道所取得之乙○○身分證影本
    ，一併交予不知情之冠琛公司負責人甲○○，向甲○○詐稱
    乙○○係其找來替冠琛公司從事模板工作之臨時工，致甲○○因而陷於錯誤，誤認為乙○○有替冠琛公司工作，而將欲
    發給乙○○之90年度薪資163100元及伙食費6900元交予丙○○代為轉交，甲○○並依據丙○○所交付之工資表，填製乙○○有於90年間向冠琛公司領取163100元薪資及6900元伙食
    費之事項於冠琛公司之90年度各類扣繳暨免扣繳憑單上，並
    依此製作營利事業所得申報書，持向財政部臺灣省北區國稅
    局桃園縣分局申報冠琛公司之營利事業所得稅，足生損害於
    乙○○及稅捐稽徵機關課徵稅捐之正確性，因認被告丙○○
    涉有刑法第216條、第210條行使偽造私文書罪嫌及同法第33
    9條第1項詐欺取財罪嫌。
二、按犯罪事實應依證據認定之，無證據不得認定犯罪事實；不
    能證明被告犯罪者，應諭知無罪之判決，刑事訴訟法第154
    條第2項、第301條第1項分別定有明文。又事實之認定，應
    憑證據，如未能發現相當證據，或證據不足以證明，自不能
    以推測或擬制之方法，以為裁判基礎；認定不利於被告之事
    實，須依積極證據，苟積極證據不足為不利於被告事實之認
    定時，即應為有利於被告之認定，更不必有何有利之證據；
    認定犯罪事實所憑之證據，雖不以直接證據為限，間接證據
    亦包括在內，然無論直接或間接證據，其為訴訟上之證明，
    須於通常一般之人均不致有所懷疑，而得確信其為真實之程
    度者，始得據為有罪之認定，倘其證明尚未達到此一程度，
    而有合理之懷疑存在，致無從為有罪之確信時，即不得遽為
    不利於被告之認定；依刑事訴訟法第161條第1項之規定，檢
    察官對於起訴之犯罪事實，應負提出證據及說服之實質舉證
    責任，倘其所提出之證據，不足為被告有罪之積極證明，或
    其指出證明之方法，無從說服法院以形成被告有罪之心證，
    基於無罪推定之原則，自應為有利於被告之認定，最高法院
    亦著有40年台上字第86號、30年上字第816號、76年台上字
    第4986號、92年台上字第128號判例意旨可資參照。
三、本件公訴人認被告丙○○涉有前揭行使偽造私文書、詐欺取
    財犯行，無非係以證人乙○○、甲○○偵查中之供述；財政
    部臺灣省北區國稅局90年度綜合所得稅各類所得資料清單（
    乙○○部分）、90年度各類所得扣繳暨免扣繳憑單（冠琛公
    司、乙○○部分）、財政部臺灣省北區國稅局桃園縣分局93
    年2月5日北區國稅桃縣二字第0931040978號函、財政部臺灣
    省北區國稅局90年度綜合所得稅BAN給付清單（冠琛公司、
    乙○○部分）、臨時工資表（冠琛公司、乙○○部分）等，
    為其論據。
四、訊據被告丙○○堅決否認涉有公訴人所指之行使偽造私文書
    、詐欺取財犯行，辯稱「伊並沒有於90年間向冠琛公司承作
    林口長庚復健中心模板工程，也沒有在90年間冒用乙○○的
    名義製作工資表向冠琛公司領取17萬元薪資。伊不曾交付乙○○之工資表給冠琛公司，乙○○工資表上之姓名及指印都
    不是伊所簽捺的，伊沒有偽造私文書持以行使及詐欺取財之
    犯行。」等語，經查：
（一）按被告以外之人於審判外之言詞或書面陳述，除法律有規
      定者外，不得作為證據，刑事訴訟法第159條第1項定有明
      文。查證人乙○○、甲○○於警詢、檢察事務官詢問時所
      為之陳述，均屬於被告以外之人於審判外之陳述，被告並
      已否認渠等上開陳述之證據能力，則依上開法條規定，證
      人乙○○、甲○○於警詢、檢察事務官詢問時所為之陳述
      ，均無證據能力。次按證人應命具結；證人依法應具結而
      未具結者，其證言不得作為證據，刑事訴訟法第186條前
      段、第158條之3亦有明定。查證人乙○○、甲○○於檢察
      官偵訊時，均未經具結，則依上開法條規定，證人乙○○
      、甲○○於檢察官偵訊時所為之陳述，亦均無證據能力。
      因此，公訴人所舉證人乙○○、甲○○於偵查中之供述（
      包括警詢、檢察事務官詢問、檢察官訊問），自均不得採
      為本案之證據。
（二）查證人乙○○於本院審理時固證稱「我的證件曾經在89年
      11月間在三重市○○路的市場遺失，後來就發現被別人拿
      去報稅，我收到補稅單後就去警局作筆錄提出告訴。我不
      認識丙○○，也沒有見過他。」等語（見本院卷第35、36
      頁），且有財政部臺灣省北區國稅局90年度綜合所得稅各
      類所得資料清單（乙○○部分）、90年度各類所得扣繳暨
      免扣繳憑單（冠琛公司、乙○○部分）、財政部臺灣省北
      區國稅局桃園縣分局93年2月5日北區國稅桃縣二字第0931
      040978號函、財政部臺灣省北區國稅局90年度綜合所得稅
      BAN給付清單（冠琛公司、乙○○部分）、臨時工資表（
      冠琛公司、乙○○部分）各一件在卷可稽。然依上揭證人
      乙○○之證詞、相關之稅捐資料，充其量僅能證明證人乙○○確有於90年間遭人冒名製作工資表，且將工資表交給
      冠琛公司領取薪資，冠琛公司再持以向稅捐機關申報稅捐
      之事實，尚無從證明該臨時工資表係被告丙○○所偽造，
      且持之向冠琛公司詐騙薪資。從而，尚難僅憑證人乙○○
      所指訴之情節及上開稅捐資料，即認定被告丙○○有行使
      偽造私文書及詐欺取財之犯行。
（三）另證人即冠琛公司負責人甲○○於本院審理時結證「我承
      包林口長庚復建工程的全部板模工程後，於90年4月至12
      月間，將部分的板模工程分包給『阿堯』及其他四、五位
      承包，是因為後來工資表上工頭寫的是丙○○，我才在偵
      查中講丙○○與四、五個人來包工程。『阿堯』與其他四
      、五位工頭在工程做完後，『阿堯』把工資表拿給我，讓
      我能夠申報稅捐，『阿堯』拿工資表給我的時候，工資表
      都已經完成簽名蓋章，其中有的工資表上有丙○○的簽名
      ，我問『阿堯』丙○○是誰，『阿堯』說丙○○也是工頭
      ，所以在偵查中我才會說是丙○○蓋手印領取薪資，實際
      上我是依照樓層的面積數量來發放工資，工資並不是交給
      丙○○，是交給『阿堯』，我在偵查中的說法是以工資表
      上的名字為準。我在偵查中有指認被告丙○○相片，當時
      我是依據工資表上丙○○的身分證相片指認，實際上我不
      認識丙○○，也沒有看過他，丙○○的工資表是我從朋友
      久山營造公司拿到的。我之前歷次所言，也都是因為工資
      表上記載工頭是丙○○，所以我就每次都講丙○○。我不
      清楚丙○○與『阿堯』有何關係。」等情綦詳（見本院卷
      第105至110頁），由此可知將簽名、蓋章均已完成之臨時
      工資表（冠琛公司、乙○○部分）交予證人甲○○之人係
      「阿堯」、向證人甲○○領取「乙○○工資」之人亦係「
      阿堯」，均非被告丙○○，且證人甲○○亦不知丙○○與
      「阿堯」間有何關係。故依證人甲○○上開證言，顯然無
      從據以認定被告丙○○有何行使偽造私文書或詐欺取財之
      犯行。
（四）至於卷附之臨時工資表（冠琛公司、乙○○部分）上所記
      載之工頭姓名固為「丙○○」，然被告堅決否認上開臨時
      工資表係其所偽造及交予冠琛公司，否認有行使偽造私文
      書及詐欺取財之犯行，而公訴人並未舉證證明該臨時工資
      表上「乙○○」、「丙○○」之簽名、指印確係被告丙○○所簽署、捺印，自難僅以該臨時工資表上載有「丙○○
      」之名，即遽予推認被告丙○○有偽造該臨時工資表並持
      以行使之犯行。另公訴人復未舉證證明被告丙○○與偽造
      上開臨時工資表之人、或交付該臨時工資表予冠琛公司，
      向冠琛公司領取「乙○○工資」之「阿堯」間，有何犯意
      之聯絡與行為分擔。從而，自難據此臨時工資表即謂被告
      丙○○有行使偽造私文書及詐欺取財之犯行。
（五）綜上所述，公訴人所舉證人乙○○、甲○○於警詢、檢察
      事務官詢問、檢察官訊問時之供述，均不得採為本案證據
      ，而其餘公訴人所舉證據，均不足為被告丙○○有罪之積
      極證明。此外，復查無其他積極證據證明被告丙○○確有
      公訴人所指之行使偽造私文書、詐欺取財犯行，揆諸首揭
      二之說明，自應為有利於被告丙○○之認定。從而，本件
      尚不能證明被告丙○○犯罪，依法應為被告丙○○無罪判
      決之諭知。
六、移送併辦意旨（臺灣桃園地方法院檢察署96年度偵字第4827
    號）另以：被告丙○○明知周清文並未受僱於冠琛公司，亦
    未自該公司取得任何薪資或報酬，被告竟於90年間冒用周清
    文名義，向冠琛公司支領新臺幣163700元薪資，並由冠琛公
    司不知情之職員製成該年度各類所得扣繳暨免扣繳憑單，持
    之向稅捐稽徵機關行使，足生損害於周清文及稅捐機關核課
    營利事業所得稅之正確性，因認被告丙○○另涉此部分刑法
    第216條、第210條行使偽造私文書罪嫌，且與前開起訴部分
    （臺灣宜蘭地方法院檢察署94年度偵字第1330號）有95年7
    月1日修正生效前刑法第56條連續犯之裁判上一罪關係，故
    移送本院併辦等語。惟依前所述，本件尚乏證據證明被告丙○○有起訴書（臺灣宜蘭地方法院檢察署94年度偵字第1330
    號）所載之行使偽造私文書及詐欺取財犯行，業對被告丙○○為無罪判決之諭知，則檢察官移請併辦部分自與前揭經起
    訴之部分，無裁判上一罪關係，本院無從併為審理，應將此
    部分併辦案件退回由檢察官另為適法之處理，附此敘明。
據上論斷，應依刑事訴訟法第301條第1項，判決如主文。
本案經檢察官吳志成到庭執行職務
中　　華　　民　　國　　96　　年　　5　　月　  　4　　日
                  刑事第三庭審判長法  官  林惠玲
                      　          法  官  鄧晴馨
                                  法  官  劉家祥
以上正本證明與原本無異。
如不服本判決應於收受本判決後10日內向本院提出上訴書狀，其
未敘述上訴理由者，並得於提起上訴後10日內向本院補提理由書
狀(均須按他造當事人之人數附繕本)「切勿逕送上級法院」。
                                  書記官  邱淑秋
中　　華　　民　　國　　96　　年　　5 　　月　　7 　　日
